【裁判字號】    97,上重訴,28
【裁判日期】    970730
【裁判案由】    毒品危害防制條例
【裁判全文】
臺灣高等法院臺中分院刑事判決        97年度上重訴字第28號
上  訴  人
即  被  告  丙○○
                    （另案於臺灣臺中監獄臺中分監執行中）
選任辯護人  陳建勛律師
上  訴  人
即  被  告  乙○○
                    （另案於臺灣臺中女子監獄執行中）
選任辯護人  李振祥律師
上  訴  人
即  被  告  丁○○
                      弄16號.
                    （另案於台灣台中監獄監執行中）
指定辯護人  王金陵即本院公設辯護人
上  訴  人
即  被  告  甲○○
                    （另案於臺灣臺中監獄執行中）
選任辯護人  張淑琪律師
上列上訴人等因毒品危害防制條例案件，不服臺灣臺中地方法院
96年度訴字第2893號中華民國97年3月26日第一審判決（起訴案
號：臺灣臺中地方法院檢察署96年度偵字第16627號、第16628號
、第16645號、第17031號、第17038號），提起上訴，本院判決
如下：
    主  文
原判決關於：（一）丙○○犯如附表一編號1至7所示之罪及定應
執行刑部分；（二）甲○○犯如附表一編號5所示之罪及定應執
行刑部分；（三）乙○○、丁○○犯如附表一編號6所示之罪及
定應執行刑部分均撤銷。
丙○○犯如附表一編號1至7所示之罪，應處如附表一編號1至7所
示之刑（含主刑及從刑）；所處有期徒刑部分應執行貳拾壹年。
甲○○犯如附表一編號5所示之罪，應處如附表一編號5所示之刑
（含主刑及從刑）。
丁○○犯如附表一編號6所示之罪，應處如附表一編號6所示之刑
（含主刑及從刑）。
乙○○如附表一編號6所示部分，無罪。
甲○○犯如附表一編號2、3所示之罪及乙○○、丁○○犯如附表
一編號7所示之罪部分，均上訴駁回。
甲○○前開撤銷改判及上訴駁回部分，所處有期徒刑部分應執行
拾柒年。
丁○○前開撤銷改判及上訴駁回部分，所處有期徒刑部分應執行
拾陸年捌月。
    犯罪事實
一、丙○○綽號「阿堂」、「阿峰」、「小林」，前因施用毒品
    、竊盜等案件，分別經臺灣臺中地方法院判處有期徒刑1年
    、拘役10日，於民國（下同）92年12月14日入監執行，經接
    續執行刑後甫於93年11月19日因縮短刑期而假釋出監，並於
    93 年11月29日假釋期滿而以執行完畢論。乙○○綽號「小
    玉」、「姐仔」，與丙○○係同居男女朋友關係，前犯有多
    次毒品案件，曾於94年間因違反毒品危害防制條例案件，經
    臺灣臺中地方法院判決有期徒刑6月確定，於95年9月3日入
    監執行後，復於95年9月14日易科罰金執行完畢而出監（原
    審判決誤載為96年3月2日執行完畢）。丁○○綽號「小隻仔
    」，前犯有竊盜及多次毒品案件，惟未構成累犯。甲○○綽
    號「阿志」，前有毒品案件，惟未構成累犯。
二、丙○○、乙○○、丁○○、甲○○等4人本身均有施用毒品
    之惡習，均明知海洛因為毒品危害防制條例第2條第2項第1
    款所管制之第一級毒品，未經允許不得持有、販賣；丙○○
    、乙○○、丁○○、甲○○與另一姓名年籍不詳之成年男子
    等人，個別或共同基於販賣第一級毒品海洛因營利之犯意聯
    絡，以「檳榔」新臺幣（下同）100元代表第一級毒品海洛
    因1000元暗語聯繫，分別於如下所示之時間、地點，將第一
    級毒品海洛因販賣予黃發忠、林坤松、彭世銓等人，分別或
    共同為如下犯行（有關各次販賣參與之人、販賣之時間、地
    點、方式、數量、金額及對象等，均詳如下述）。
（一）丙○○於96年3、4月間，為抵償其委託黃發忠代為訓練小
      狗所積欠之費用，由黃發忠以門號0000-000000號行動電
      話，分別撥打丙○○所有門號0000-000000號行動電話聯
      繫之方式，並約在臺中市工業區世貿園區附近交易，先後
      販賣交付海洛因予黃發忠4次以抵償欠款，其每次販賣之
      價格為1小包1千元，共計4千元（此部分均為丙○○1人所
      犯）。
（二）丙○○於96年7月4日前約2至3星期起至96年7月4日12時5
      分許，以其所有門號0000-000000號行動電話為聯繫工具
      ，並以如附表二編號6所示之物，以每隔2至3日之頻率，
      約定在臺中市○○路○段120巷51弄10號前（即工業區、澄
      清醫院附近）交易，將海洛因以每小包1千元至2千元不等
      之價格，售予持有門號0000-000000行動電話之林坤松4次
      ，其中3次係由具有犯意聯絡之甲○○負責運送至現場交
      易，另1次係由不詳姓名年籍之成年男子負責運送至現場
      交易：
    (1)丙○○於96年7月4日前約2至3星期之某日下午14至15時許
      ，以上開門號行動電話為聯繫工具，接受林坤松之購毒，
      同意販賣海洛因1小包1千元予林坤松，並由有犯聯絡之甲○○騎乘機車載運海洛因至現場與林坤松交易及收取1千
      元（此部分由丙○○與甲○○2人共犯）。
    (2)於前開交易日再隔2日之下午14至15時許，丙○○復以上
      開門號行動電話為聯繫工具，接受林坤松之購毒，同意販
      賣海洛因1小包1千元予林坤松，並由有犯聯絡之甲○○騎
      乘機車運送海洛因1小包至現場與林坤松交易及收取1千元
      （此部分由丙○○與甲○○2人共犯）。
    (3)於前開交易日再隔2至3日，丙○○復以上開門號行動電話
      為聯繫工具，接受林坤松之購毒，同意販賣海洛因1小包1
      千元予林坤松，並由有犯聯絡之姓名年籍不詳之成年男子
      運送海洛因1小包至現場與林坤松交易及收取1千元（此部
      分由丙○○與該姓名年籍不詳之成年男子2人共犯）。
    (4)丙○○於96年7月4日上午10至11時間，復以上開門號行動
      電話為聯繫工具，接受林坤松之購毒，同意販賣海洛因1
      包2千元予林坤松，並由有犯聯絡之甲○○騎乘機車附載
      不知情之黃國章，運送如附表二編號1所示之毒品海洛因1
      包，至臺中市○○路○段120巷51弄10號前與林坤松交易，
      當甲○○業已收取林坤松之購毒款項2千元，並準備交付
      前開毒品予林坤松時，為在現場埋伏之員警當場逮捕（詳
      後述），丙○○、甲○○始未得逞（此部分由丙○○與甲○○2人共犯）。
（三）丙○○、丁○○2人共同基於販賣第一級毒品海洛因之犯
      意連絡，於96年7月4日9時50分許，由彭世銓以門號0000-
      000000號行動電話撥打丙○○所有門號0000-000000行動
      電話聯繫之方式，由丙○○接聽該電話並接受彭世銓之購
      毒，同意販賣海洛因1小包5百元予彭世銓，再由丙○○、
      丁○○2人一同運送海洛因1小包至臺中市○○路、黎明路
      附近與彭世銓交易及收取5百元（此部分由丙○○與丁○○2人共犯）。
（四）丙○○、乙○○、丁○○3人共同基於販賣第一級毒品海
      洛因之犯意連絡，於96年7月11日18時35分許，由彭世銓
      以門號0000-000000號行動電話，撥打丙○○所有門號000
      0-000000號行動電話聯繫之方式，由乙○○接聽上開電話
      ，並接受彭世銓之購毒，同意販賣海洛因1包3千元予彭世
      銓，嗣經乙○○轉知上情予丙○○後，再由丙○○、丁○○2人一同運送海洛因1包，至臺中市○○路與平等街口附
      近與彭世銓交易及收取3千元（此部分由丙○○、乙○○
      、丁○○3人共犯）。
三、嗣由台灣台中地方法院檢察署檢察官指揮臺中市警察局第四
    分局、臺中縣警察局霧峰分局、行政院海岸巡防署中部地區
    巡防局臺中機動查緝隊偵辦：
（一）於96年5月15日起，發現黃發忠施用之毒品來源係購自丙○○等人，乃開始監控，並先於96年7月4日12時25分許，
      在臺中市○○路○段120巷51弄10號前，逮捕正進行毒品交
      易之甲○○、林坤松等人，當場在甲○○之右手手掌扣得
      如附表二編號1所示之海洛因1包及甫收自林坤松付予之購
      買海洛因款項2千元，及甲○○使用非供本件販賣第一級
      毒品所用之門號0000-000000號行動電話與林坤松所使用
      之門號0000-000000號行動電話。
（二）其後經相關指證及監控，再發現毒品來源係丙○○等人，
      於96年7月12日21時20分許，經警再持台灣臺中地方法院
      所核發之96年度聲搜字第2754號搜索票，在臺中市○○區
      ○○路916之3號2樓之16租屋處執行搜索，並扣得丙○○
      所有供本件犯罪使用之如附表二編號5至6所示之物（當日
      所扣得之其餘物品，均非屬供本件販賣第一級毒品所用之
      物）。
（三）丙○○等人遭逮捕後，再依通訊監察及扣案電話所示之內
      容，進而查獲向渠等購買第一級毒品之彭世銓（另依毒品
      施用程序辦理）。
       理   由
甲、有罪部分：
壹、程序方面：
一、本件原審判決：（一）有關被告丙○○、乙○○、丁○○等
    3人除犯販賣第一級毒品海洛因經判決有罪部分外，其餘有
    罪部分之判決，均業經渠等3人於本院審理時，分別撤回上
    訴，均已告確定。（二）有關被告丙○○、乙○○、丁○○
    等3人經判決無罪部分，則未經檢察官提起上訴，亦告確定
    在案。
二、有關證據能力部分：
（一）按被告以外之人於偵訊中向檢察官所為之陳述，除顯有不
      可信之情況者外，得為證據，刑事訴訟法第159條之1第2
      項定有明文。而所謂不可信情況之認定，法院應審酌被告
      以外之人於陳述時之外在環境及情況，例如：陳述時之心
      理狀況、有無受到外力干擾等，以為判斷之依據，故係決
      定陳述有無證據能力，而非決定陳述內容之證明力。是被
      告以外之人前於偵查中已具結而為證述，除反對該項供述
      得具有證據能力之一方，已釋明「顯有不可信之情況」之
      理由外，皆得為證據；又司法實務運作上，咸認偵查中檢
      察官向被告以外之人所取得之陳述，原則上均能遵守法律
      規定，不致違法取供，其可信性極高，因而明定除顯有不
      可信之情況者外，得為證據，即被告以外之人於偵查中依
      法應具結者已具結，向檢察官所為之陳述，原則上具有證
      據能力，於例外「顯有不可信之情況」，始不具證據能力
      。本案證人黃發忠、林坤松、彭世銓、蘇俊諺及證人即共
      同被告甲○○、丁○○等人在偵查中以證人身份作證，經
      檢察官告以具結之義務及偽證之處罰，已經具結而擔保其
      證述之真實性，且無證據顯示係遭受強暴、脅迫、詐欺、
      利誘等外力干擾情形，或在影響其等心理狀況致妨礙其自
      由陳述等顯不可信之情況下所為，其陳述既無顯不可信之
      情況，依前開說明，證人黃發忠、林坤松、彭世銓、蘇俊
      諺及證人即共同被告甲○○、丁○○等人於偵查中之證述
      ，自有證據能力。
（二）次按有事實足認被告或犯罪嫌疑人有最輕本刑為3年以上
      有期徒刑之罪嫌，並危害國家安全或社會秩序情節重大，
      而有相當理由可信其通訊內容與本案有關，且不能或難以
      其他方法蒐集或調查證據者，得發通訊監察書。通訊監察
      書，偵查中由檢察官依司法警察機關聲請或依職權核發，
      審判中由法官依職權核發。修正前通訊保障及監察法第5
      條第1項第1款、第2項分別定有明文。查本件於通訊保障
      及監察法修正施行前，業經員警依當時之規定聲請對於被
      告丙○○所持用之門號0000-000000號、0000-000000號行
      動電話實施通訊監察，再經臺灣台中地方法院檢察署核准
      在案，此有詳載聲監案號、案由、監察電話、對象之臺灣
      台中地方法院檢察署通訊監察書及電話附表（見台中市警
      察局第四分局中分四偵字第0960018658號偵查卷宗第94至
      97頁）在卷可憑，嗣員警再依通訊監察所得製作通訊監察
      譯文，而被告丙○○、乙○○、丁○○等3人及其辯護人
      經原審及本院合法調查並予提示後，對譯文內容亦均不爭
      執，是依法該通訊監察之譯文，應具有證據能力。
（三）按現行刑事訴訟法第287條之2規定「法院就被告本人之案
      件調查共同被告時，該共同被告準用有關人證之規定」，
      即共同被告對於其他共同被告之案件而言，為被告以外之
      第3人，本質上屬於證人，為確保被告對證人之對質詰問
      權，證人於審判中，應依法定程序，到場具結陳述，並接
      受被告之詰問，其陳述始得作為認定被告犯罪事實之判斷
      依據。本件證人即共同被告丙○○、甲○○、丁○○等3
      人於原審法院97年1月30日審理時，均以證人之身分作證
      ，並經交互詰問，已確實保障被告等人之訴訟權（被告乙○○部分則未經其餘被告等人或其辯護人聲請以證人之身
      分詰問）；因此，本院就共同被告間之供述，已予共同被
      告間有對質詰問之機會，故本院就共同被告間所為證據調
      查之程序，業已踐行法定之程序，本院認本件以共同被告
      之陳述作為證據為適當。
（四）按92年9月1日施行之刑事訴訟法，已酌採英美法系之傳聞
      法則，於第159條第1項明定被告以外之人，於審判外之言
      詞或書面陳述，除法律有規定者外，不得作為證據，用以
      保障被告之反對詰問權。又被告以外之人於檢察事務官、
      司法警察官或司法警察調查中所為之陳述，基於實體發現
      真實之訴訟目的，依第159條之2規定，如與審判中之陳述
      不符時，經比較結果，其先前之陳述，相對「具有較可信
      之特別情況」，且為證明犯罪事實存否所「必要」者，亦
      例外地賦與證據能力（最高法院94年度臺上字第629號判
      決意旨參照）。
    (1)查證人彭世詮、丁○○就犯罪事實二、（三）、（四）部
      分於警詢之證述為與原審法院之證述不符，而證人彭世詮
      、丁○○於警詢時所述上揭被告丙○○、乙○○、丁○○
      關於前揭犯罪事實部分，均屬證明本件犯罪事實存否所必
      要，自具有必要性。
    (2)再證人丁○○、彭世詮警詢筆錄製作之原因俱係因警方執
      行通訊監查得知綽號「阿峰」者即被告丙○○交易毒品之
      情形，嗣始於前揭時間逮捕丙○○、乙○○、丁○○，並
      於次日即96年7月13日逮捕彭世詮，此有通訊監查譯文及
      證人丁○○、彭世詮警詢筆錄可稽，核其警詢筆錄製作之
      原因，係因警方於通訊監查之情形下，擇一不特定時間主
      動發動而為，並非證人丁○○、彭世詮刻意衡其利害輕重
      後始受詢問，且其等於檢察官偵訊時亦為與警詢相同之供
      述，足認其等於警詢所言並無受到強暴、脅迫、詐欺、利
      誘或收買等外力之影響，其陳述較趨於真實，依此等警詢
      筆錄製作之原因、過程等加以觀察，證人彭世詮、丁○○
      於警詢之證詞所為陳述，自具有可信之特別情況，而有證
      據能力。
（五）本案檢察官、被告等4人及渠等之辯護人並未就除上列以
      外，其餘卷內證據資料之證據能力有所爭執，且迄於言詞
      辯論終結前，均未主張有刑事訴訟法第159條第1項不得為
      證據之情形，是應認已同意卷內上列以外之證據均得作為
      證據，且經本院審酌後，認無不適當之情形，應認本案其
      餘調查之卷內證據均有證據能力，先予敘明。
貳、認定犯罪事實所憑之證據及理由：
一、訊據上訴人即被告（下稱被告）丙○○、乙○○、丁○○、
    甲○○等4人均矢口否認有前揭犯行，並分別辯稱如下；（
    一）被告丙○○部分：伊不曾販賣海洛因予黃發忠、王坤松
    、彭世銓等人，又伊不曾積欠黃發忠訓練小狗之費用，及不
    認識王坤松、彭世銓云云。（二）被告乙○○部分：伊只是
    幫忙接聽電話而已，並不知打電話之人是要做什麼，亦未參
    與本件販賣海洛因之犯行云云。（三）被告丁○○部分：伊
    雖有於96年7月4日9時50分許，在臺中市○○路、黎明路附
    近現場交付500元價值之海洛因予彭世銓之情事，然伊當時
    僅是幫忙運送而已，並非一起販毒；至96年7月11日18時35
    分許，販賣海洛因1包3千元予彭世銓部分，伊則未參與云云
    。（四）被告甲○○部分：伊雖有運送海洛因予王坤松3次
    之事實，但伊僅是幫忙運送而已，並非一起販毒云云。經查
    ：
（一）被告丙○○販賣第一級毒品海洛因予黃發忠部分：
    (1)此部分之事實，業據證人黃發忠於96年5月15日檢察官偵
      訊中具結證稱：伊係施用海洛因，綽號「阿堂」男子抓狗
      予伊訓練沒有錢付，遂以毒品抵償，伊向「阿堂」拿過4
      、5 次，每次都是1千元，在臺中世貿附近交貨，伊都是
      以伊所使用之0000-000000號電話打0000-000000號電話跟
      阿堂聯絡等語（見96年毒偵字第2553號影印卷第7、8頁）
      ；嗣於96年11月28日原審法院審理時證稱：「（問：所述
      是否實在？〈提示黃發忠筆錄毒偵2553號第7頁〉）我當
      時的意思是說他抓狗來讓我訓練，我沒有跟他拿錢，他給
      我海洛因也沒有跟我拿錢」、「（問：你說在台中世貿跟
      阿堂拿過4、5次，每次1千元，是否實在？）那時候我確
      實有找過他，在台中世貿那邊，向他拿海洛因，拿過4、5
      次，但我身上沒有錢，因為他之前請我訓練狗都沒給我錢
      ，意思要用海洛因抵狗的訓練費」等語（見原審卷<二>第
      24至27頁）。經核證人黃發忠前後之指證一致，其前開證
      詞應具憑信性，而堪予採信。雖證人黃發忠於原審法院審
      理中另證稱：丙○○除在台中世貿交付伊海洛因外，另至
      伊狗店亦有交付海洛因，二處共計交付其10至12次海洛因
      等語 (見同上卷頁)。惟證人黃發忠對被告丙○○於狗店
      交付海洛因予伊用以抵償債務之詳確次數亦證稱：忘記了
      等語（見原審卷＜二＞第25頁），足見證人黃發忠應係因
      向被告丙○○購入毒品之次數、時間甚多而混淆，是僅於
      檢察官偵查中就其記憶所及較詳確之部分而為證述，故要
      難以前揭證人黃發忠所述有所不同，逕認其所述全不可採
      信，惟就證人黃發忠向被告購入毒品之次數、金額部分，
      本院以採最有利於被告丙○○之方式，認定被告丙○○販
      賣予證人黃發忠之次數共計4次，而每次販賣所得以1千元
      計算為依據。
    (2)又被告丙○○於原審法院先辯稱: 伊曾向黃發忠買狗，伊
      不知黃發忠有無施用毒品，與黃發忠亦無何毒品往來云云
      （見原審卷<一>第131頁）；次又辯稱: 伊僅係拿海洛因
      請黃發忠云云（見原審卷<二>第28頁）。本件被告丙○○
      所為辯詞，前後不一，已見令人質疑之處；再證人黃發忠
      確有施用施用海洛因之情形，亦有中山醫學大學附設醫院
      檢驗科藥物檢測中心尿液檢驗報告1紙可稽（見96年毒偵
      字第2553號影印卷第18頁），此更足以佐證證人黃發忠證
      述內容之真實性；此部分事證已臻明確，被告丙○○所辯
      顯不足採信，其此部分犯行堪以認定。
（二）被告丙○○、甲○○販賣第一級毒品海洛因予王坤松部分
      ：
    (1)前開犯罪事實二、（二）(1)、(2)、(4)所示部分，業據被告
      甲○○、丙○○分別於原審中坦白承認（見原審卷<一>
      第134頁、第164頁、第167頁）；且被告甲○○於原審審
      理中以證人之身分亦具結證稱：係林坤松打電話給丙○○
      購買毒品，會跟丙○○說要買多少錢，丙○○會告訴我並
      且將毒品交給我，我再拿去給林坤松等語（見原審卷<二>
      第160至161頁），堪認被告丙○○、甲○○間彼此有犯意
      之連絡及行為之分擔。
    (2)證人林坤松於96年7月4日檢察官偵訊中具結證稱：伊今天
      （96年7月4日）於10點或11點左右跟「阿峰」0000-00000
      0號電話聯繫買海洛因，雙方約在澄清醫院，「阿峰」不
      是甲○○。伊從2、3個星期前開始跟「阿峰」買毒品，第
      1次買1包1千元，約下午2、3點由甲○○送來，第2次（隔
      2天）買1包1千元，也是下午2、3點由甲○○送來，第3次
      （又隔2、3天）買不是甲○○送來，伊跟阿峰約隔2天買1
      次，今天是買2千元海洛因，由甲○○送來，今天是看到
      甲○○的第4或第5次，今天購買海洛因的2千元已交付甲○○，但甲○○毒品未及交予伊即為警查獲等語（見96年
      偵字第16627號卷第13、14頁）；嗣於96年8月13日檢察官
      偵訊亦為相同之證述（見96年偵字第16627號卷第27、28
      頁）；復於原審法院審理中證稱：「（問：你只有跟阿峰
      約的時候，甲○○出現幾次？）2、3次。」、「（問：你
      是當場給甲○○錢？）有。」、「 (問: 你總共給甲○○
      錢去買海洛因，1千有幾次、2千有幾次)2 千有1次，1千
      的2次，最後1次是2千元」、「 (問: 你是否指你向阿峰
      買毒品，談妥交易的金額及交付的地點，但你沒有看過阿
      峰這個人，都是由甲○○來送貨，你把款項交給甲○○？
      )對」、「 (問: 阿峰是否就是甲○○？)不是」等語（見
      原審卷<二>第29至33頁）。堪認前開犯罪事實二、（二）
      (1)、(2)、(4)所示之運毒者為被告甲○○；犯罪事實二、（
      二）(3)所示之運毒者為不詳姓名年籍之成年人。
    (3)證人蘇俊諺於96年7月13日檢察官偵訊中具結證稱：「阿
      峰」的本名叫丙○○等語（見96年毒偵字第3662號影印卷
      第2頁反面、第3頁）；證人即共同被告甲○○於96年7月
      17 日檢察官偵訊中具結證稱：丙○○就是「小林」等語
      （見96年偵字第16645號卷第133頁）。自堪認被告丙○○
      即是綽號「阿峰」、「小林」之人。
    (4)按共同實施犯罪行為為共同正犯構成要件之一。所謂共同
      實施，雖不以參與全部犯罪行為為限，要必分擔實施一部
      分，始得為共同正犯，最高法院46年台上第1304號判例著
      有明文。本件被告甲○○所為運送毒品交付予王坤松之行
      為，已屬販賣毒品海洛因之構成要件之行為，其雖僅參與
      運送毒品交予王坤松之行為，而未直接與王坤松接洽有關
      毒品海洛因交易部分之行為，依照前開說明，被告甲○○
      仍應負共同正犯之責任。故被告甲○○於本院辯稱：伊僅
      是幫忙運送而已，並不成立販賣第一級毒品罪云云，並非
      可採。至被告甲○○既應負共犯之責任，則已非屬幫助犯
      ，附此敘明。
    (5)此外，並有新台幣2000元及海洛因1包（驗後淨重0．2434
      公克）暨如附表二編號6所示之物扣案足資佐證；又前揭
      經當場扣案之白色粉末（即海洛因）1包確含有一級毒品
      海洛因成份，此有行政院衛生署草屯療養院96年7月12日
      草療鑑字第096004759號鑑定書1紙可稽（見96年偵字第
      16645號卷第154頁）；再證人林坤松確有施用海洛因之情
      事，亦有中山醫學大學附設醫院檢驗科藥物檢測中心尿液
      檢驗報告1紙可稽（見96年偵字第16627號卷第21頁），復
      有0000- 000000通聯紀錄1份在卷可稽（見96偵16645號卷
      第98至10 8頁），更足以佐證被告丙○○、甲○○前開自
      白之憑信性。
    (6)綜前所述，被告丙○○、甲○○於原審自白前開犯罪事實
      二、（二）(1)、(2)、(4)之所示部分，核與事實相符，而均
      堪予採信。被告丙○○、甲○○於本院審理中翻異前詞否
      認有犯罪事實二、（二）(1)、(2)、(4)所示部分之犯行，及
      被告丙○○否認有犯罪事實二、（二）(3)所示之犯行云云
      ，均屬事後圖卸責之詞，不足採信。本件此部分事證已臻
      明確，被告丙○○、甲○○此部分犯行均堪以認定。縱被
      告丙○○與證人王坤松並不相識，亦與本件犯罪之成立無
      涉，併此說明。
（三）被告丙○○、丁○○於96年7月4日9時50分許，販賣第一
      級毒品海洛因予彭世銓部分：
    (1)被告丁○○於本院審理時坦承於前開時、地，有幫被告丙○○送500元之海洛因予彭世銓之事實等語（見本院97年7
      月16日審判筆錄）。
    (2)證人彭世詮（原名彭啟錚）於96年7月13日警詢（第1次）
      證稱：伊以0000-000000號行動電話聯絡綽號「少年」（
      經指認為丁○○）之0000-000000號行動電話購買海洛因
      。96年7月4日9時50分36秒電話譯文中「50檳榔啦」意指
      要跟丁○○買5百元海洛因等語（見中分4偵字第09600186
      58號卷第47至51頁）；又於96年7月13日警詢（第2次）證
      稱：伊曾於前揭犯罪事實二、（三）所示時、地，以其使
      用之0000-000000號行動電話撥打0000-000000號行動電話
      ，接聽及交易、收錢的都是丁○○等語（見中分4偵字第
      0960018658號卷第54至57頁)；嗣於96年7月13日檢察官偵
      訊時亦具結證稱：伊前揭警詢屬實，交易之地點在環中路
      與黎明路附近等語（見96年偵字第17031號卷第23頁）。
      雖證人彭世詮於前揭偵查中證稱：伊係與被告丁○○電話
      聯絡接洽購買海洛因事實云云；惟查，前揭通聯係證人彭
      世詮與被告丙○○所為，此見卷附之通聯資料自明（見中
      分四偵字第0960018658號卷第101頁)，是證人彭世詮此部
      分之指證固未儘詳確，惟因彭世詮係向被告丙○○購毒，
      而實際交付海洛因者為被告丁○○，而證人彭世詮於前揭
      偵查中僅供出被告丁○○，故其僅泛稱係由丁○○接聽聯
      絡，依此情節，尚難逕以證人彭世詮此部分指證之瑕疵影
      響其餘證言之憑信性。
    (3)證人即共同被告丁○○於96年7月13日警詢中證稱：伊與
      丙○○、乙○○等平常稱海洛因為「檳榔」，檳榔1百元
      代表海洛因1千元，以此類推。伊於96年7月4日起幫丙○○販賣毒品（見中分4偵字第0960018658號卷第34至38頁
      ）；嗣又於96年7月13日檢察官偵訊時具結證稱：伊曾與
      丙○○共同販售交付毒品予彭世詮等語（見96年偵字第17
      031號卷第18頁）。
    (4)被告丙○○（下稱A）所有之0000-000000號行動電話，與
      彭世詮（下稱B）所持用之0000-000000號行動電話於96年
      7 月4日9時50分36秒有以下對話：「B：50檳榔啦!A：好
      ，你到了再打！B：好。」等語，此有通信監察譯文表1份
      （見中分偵四字第0960018658號卷第101頁）在卷可稽。
      參酌上開說明，堪認被告丙○○確實與證人彭世詮當時通
      話之內容，係在接洽有關買賣第一級毒品海洛因之事宜無
      訛。
    (5)至證人彭世詮固於原審法院審理時證稱：伊僅認識被告丁○○，不認識丙○○，前揭通聯內容係伊向該等人購買檳
      榔，伊未曾向被告丁○○購買海洛因云云（見原審卷＜二
      ＞第152至153頁）；惟查，前揭本案相關通聯譯文中之
      「阿峰」者確係被告丙○○乙節，業據被告丙○○供述在
      卷（見原審卷＜二＞第157頁）。且前揭譯文中之「檳
      榔」係海洛因之暗語，亦據前揭證人彭世詮、丁○○供證
      一致；而證人即共犯丁○○於檢察官偵訊中亦明確證稱：
      被告丙○○並未開檳榔店等語（見96年度偵字第17031號
      卷第61頁）。再苟證人彭世詮向被告丙○○外叫檳榔，
      依其前揭通話內容之簡略，其與被告丙○○應甚為熟稔，
      何以證人彭世詮竟於原審法院證稱不認識被告丙○○；又
      既係外叫檳榔，被告丙○○自應為應允送往之語句，要無
      回稱「好，你到了再打」等語句之可能。故證人彭世詮於
      原審法所為有利被告丙○○、丁○○等之證詞不足採信。
      被告丙○○、丁○○所辯自亦不足採。又縱被告丙○○與
      證人彭世詮並不相識，亦與本件犯罪之成立無涉，併此說
      明。
    (6)按共同實施犯罪行為為共同正犯構成要件之一。所謂共同
      實施，雖不以參與全部犯罪行為為限，要必分擔實施一部
      分，始得為共同正犯，最高法院46年台上第1304號判例著
      有明文。本件被告丁○○所為運送毒品交付予彭世詮之行
      為，已屬販賣毒品海洛因之構成要件之行為，縱其僅參與
      運送毒品交予彭世詮之行為，而未直接與彭世詮接洽有關
      毒品海洛因交易部分之行為，依照前開說明，被告丁○○
      仍應負共同正犯之責任。故被告丁○○於本院辯稱：伊僅
      是幫忙運送而已，並不成立販賣第一級毒品罪云云，並非
      可採。至被告丁○○既應負共犯之責任，則已非屬幫助犯
      ，附此敘明。此外，證人彭世詮確有施用海洛因之情事，
      亦有中山醫學大學附設醫院檢驗科藥物檢測中心尿液檢驗
      報告1紙可稽（見96年毒偵字第3672號卷影本第6頁），此
      更足以佐證證人彭世詮證詞之憑信性。
    (7)綜上所述，被告丙○○、丁○○前開所辯，均屬事後圖卸
      責之詞，不足採信，本件事證已臻明確，被告丙○○、丁○○此部分犯行亦堪認定。
（四）被告丙○○、乙○○、丁○○於96年7月11日18時35分許
      ，販賣第一級毒品海洛因予彭世銓部分：
    (1)證人彭世詮（原名彭啟錚）於96年7月13日警詢（第1次）
      證稱：伊以0000-000000號行動電話聯絡綽號「少年」（
      經指認為丁○○）之0000-000000號行動電話購買海洛因
      。96年7月11日18時35分46秒電話譯文中對方（0000-0000
      00）說「自己人我跟你說比你散裝5倍以上」，意指他賣
      給伊的海洛因純度很高。96年7月11日19時3分5秒電話譯
      文中「我吉錚，你可以幫我送檳榔3」意指伊要向他買海
      洛因3千元；對方（0000-000000）說「300喔」意指3千元
      等語（見中分4偵字第0960018658號卷第47至51頁）；又
      於96年7月13日警詢（第2次）證稱：伊曾於前揭犯罪事實
      三（四）所示時、地，以其使用之0000-000000號行動電
      話撥打0000-000000號行動電話，接聽及交易、收錢的都
      是丁○○等語（見中分4偵字第0960018 658號卷第54至57
      頁)；嗣於96年7月13日檢察官偵訊時亦證稱：伊前揭警詢
      屬實，交易地點在臺中市○○路與平等街口附近等語（見
      96年偵字第17031號卷第23頁）。雖證人彭世詮於前揭偵
      查中證稱：伊係與被告丁○○電話聯絡接洽購買海洛因事
      實云云；惟查，前揭通聯係證人彭世詮與被告乙○○所為
      ，此見卷附之通聯資料自明（見中分四偵字第0960018658
      號卷第101頁)，惟查前揭通聯係證人彭世詮與被告乙○○
      之對話，此業據被告乙○○供承在卷（見中分四偵字第
      096001 8658號卷第25、26頁），是證人彭世詮此部分之
      指證固未儘詳確，惟因彭世詮係向被告丙○○、乙○○等
      人購毒，而實際交付海洛因者為被告丁○○，而證人彭世
      詮於前揭偵查中僅供出被告丁○○，故其僅泛稱係由丁○○接聽聯絡，依此情節，尚難逕以證人彭世詮此部分指證
      之瑕疵影響其餘證言之憑信性。
    (2)證人即共同被告丁○○於96年7月13日警詢中證稱：伊與
      丙○○、乙○○等平常稱海洛因為「檳榔」，檳榔1百元
      代表海洛因1千元，以此類推等語（見中分4偵字第096001
      8658號卷第34頁）；嗣又於96年7月13日檢察官偵訊時具
      結證稱：伊曾與丙○○共同販售交付毒品予彭世詮等語（
      見96年偵字第17031號卷第18頁）。
    (3)被告乙○○於96年7月13日警詢中供稱：0000-000000號行
      動電話是丙○○在使用（見中分4偵字第0960018658號卷
      第24頁）。上開電話既為被告丙○○所用，又交由被告乙○○做為與彭世詮為前揭聯絡販賣海洛因之用（理由詳如
      下述(4)），再由被告丙○○、丁○○2人共同運送毒品海
      洛至現場交付予彭世詮等情以觀，堪認被告丙○○、乙○○、丁○○間具有犯意之聯絡及行為之分擔甚明。
    (4)被告丙○○所有而由被告乙○○（即「小玉」，下稱A）
      所使用之0000-000000號行動電話，與彭世詮（下稱B）所
      持用之0000-000000號行動電話於96年7月11日有以下對話
      ：於96年7月11日18時35分46秒：「A：自己人我跟你說
      散裝5倍以上。B：好！A：你不能缺錢喔！B：好。」；
      於96年7月11日19時3分5秒：「B：我吉爭！你可以幫我送
      檳榔3。A：300喔！B：好... 」等語，此有通信監察譯文
      表1份（見中分偵四字第0960018658號卷第112頁）在卷可
      稽，而被告乙○○於警詢及本院審理中既坦承有與彭世詮
      為前揭對話之內容，參酌前揭證人彭世詮及證人即共同被
      告丁○○對前揭通話內容及「檳榔」係海洛因之暗語之說
      明，堪認被告乙○○確有參與本次販賣海洛因犯行甚明。
      雖被告乙○○辯稱：伊只是幫忙接聽電話而已，並不知打
      電話之人是要做什麼云云；惟查，依據前開通話之內容以
      觀，被告乙○○與證人彭世詮間已就購買海洛因之價格、
      數量等事宜，為具體之確認，並達成協議，尚非僅單純的
      代為接聽電話而已，故被告乙○○所辯既與通聯譯文所表
      現出之事實不符，即難認其此部分辯解為可採。
    (5)至證人彭世詮固於原審法院審理時證稱：伊僅認識被告丁○○，不認識丙○○、乙○○，前揭通聯內容係伊向該等
      人購買檳榔，伊未曾向被告丁○○購買海洛因云云（見原
      審卷＜二＞第152至153頁）；惟查，上揭相關通聯譯文
      確係被告乙○○之對話乙節，業據被告乙○○於本院審理
      中供述在卷（見本院97年7月16日審判筆錄）。且前揭
      譯文中之「檳榔」係海洛因之暗語，亦據前揭證人彭世詮
      、丁○○供證一致；而證人即共犯丁○○於檢察官偵訊中
      亦明確證稱：被告丙○○並未開檳榔店等語（見96年度偵
      字第17031號卷第61頁）。再苟證人彭世詮向被告乙○○外叫檳榔，則被告乙○○自應為應允送往之語句，要無
      回稱「我打給我朋友一下」等語句之可能。故證人彭世詮
      於原審法所為有利被告丙○○、乙○○、丁○○等人之證
      詞不足採信。被告丙○○、乙○○、丁○○所辯自亦不足
      採。又縱被告丙○○、乙○○與證人彭世詮並不相識，亦
      與本件犯罪之成立無涉，併此說明。
    (6)按共同實施犯罪行為為共同正犯構成要件之一。所謂共同
      實施，雖不以參與全部犯罪行為為限，要必分擔實施一部
      分，始得為共同正犯，最高法院46年台上第1304號判例著
      有明文。本件被告乙○○雖僅是接聽電話，而未實際參與
      運送毒品交付予彭世詮之行為，惟其於彭世詮打電話過來
      接聽時，已就購買海洛因之價格、數量等事宜，與彭世詮
      達成協議，此部分之行為，已屬販賣毒品海洛因之構成要
      件之行為，縱其未參與運送毒品之行為，依照前開說明，
      被告乙○○仍應負共同正犯之責任。又被告丁○○所為運
      送毒品交付予彭世詮之行為，已屬販賣毒品海洛因之構成
      要件之行為，縱其僅參與運送毒品交予彭世詮之行為，而
      未直接與彭世詮接洽有關毒品海洛因交易部分之行為，依
      照前開說明，被告丁○○仍應負共同正犯之責任。故被告
      乙○○於本院辯稱：伊僅是幫忙接聽電話而已，並不成立
      販賣第一級毒品罪云云；被告丁○○於本院辯稱：伊僅是
      幫忙運送而已，並不成立販賣第一級毒品罪云云；均非可
      採。至被告乙○○、丁○○既應負共犯之責任，則已非屬
      幫助犯，附此敘明。此外，證人彭世詮確有施用海洛因之
      情事，已如前述，此更足以佐證證人彭世詮證詞之憑信性
      ；又有如附表二編號5所示之行動電話扣案足資佐證。
    (7)綜上所述，被告丙○○、乙○○、丁○○等3人前開所辯
      ，均屬事後圖卸責之詞，不足採信，本件事證已臻明確，
      被告丙○○、乙○○、丁○○此部分犯行亦堪認定。
二、關於被告甲○○不符合毒品危害防制條例第17條減輕其刑之
    要件部分：
（一）按毒品危害防制條例第17條關於減輕其刑之規定，其立法
      目的，在利用減刑之寬典，鼓勵運輸、販賣、吸用或持有
      毒品之行為人，供出毒品之來源，藉以擴大防制毒品之成
      效，使煙毒易於斷絕。故凡觸犯該條所列舉之罪者，據實
      指陳其毒品由來之人或地，並因而破案查獲者，即符合該
      條得減輕其刑之規定。又毒品危害防制條例第17條規定，
      犯同條例第4條第1項至第4項、第5條第1項至第4項前段、
      第6條第1項至第4項、第7條第1項至第4項、第8條第1項至
      第4項、第10條或第11條第1項、第2項之罪，供出毒品來
      源，因而破獲者，得減輕其刑。而所謂「供出毒品來源」
      係指具體供出上游之毒品來源，以防止毒品之蔓延而言。
      如僅供出共犯，而未供出上游之毒品來源，即不得依前開
      法條減輕其刑，最高法院95年台上字第489號判決參照。
（二）本案被告甲○○之選任辯護人主張警方於96年7月4日在臺
      中市○○路○段120巷51弄10號前查獲被告甲○○及林坤松
      、黃國章等3人後（即如附表一編號5部分之犯罪事實），
      係依據被告甲○○之指證，查獲並起訴被告丙○○，因此
      ，被告甲○○之行為應符合毒品危害防制條例第17條之規
      定，應依法減輕刑期云云。查如附表一編號5部分之犯罪
      事實，固係於被告甲○○先被查獲，嗣後員警再根據相關
      之資料，而查獲本件毒品之提供者即同案被告丙○○，理
      由詳如前述；依上開所述，本件縱因被告甲○○供出上情
      ，並因而破獲同案被告丙○○等情屬實，亦與毒品危害防
      制條例第17條規定之要件不符，故被告甲○○之選任辯護
      人前開之主張，即無足採。
三、按販賣毒品之所謂販賣行為，係行為人基於營利之目的，而
    販入或賣出毒品而言。販賣毒品者，其主觀上須有營利之意
    圖，且客觀上有販賣之行為，即足構成，至於實際上是否已
    經獲利，則非所問。又以政府為杜絕毒品之氾濫，對於查緝
    施用及販賣毒品之工作，無不嚴加執行，販賣毒品罪又係重
    罪，設若無利可圖，衡情一般持有毒品之人當無輕易將所持
    有之海洛因轉讓他人而甘冒於再次向他人購買時，有被查獲
    移送法辦危險之理。且毒品海洛因可任意分裝或增減其份量
    ，而每次買賣之價量，亦隨時隨雙方關係之深淺、當時之資
    力、需求程度及對行情之認知等因素，機動的調整，因之販
    賣之利得，除經坦承犯行，或價量均臻明確外，委難察得實
    情，職是之故，縱未確切查得販賣賺取之實際差價，但除別
    有事證，足認係按同一價格轉讓，確未牟利外，尚難執此認
    非法販賣之事證有所不足，致知過坦承者難辭重典，飾詞否
    認者反得逞僥倖，而失情理之平。本件被告丙○○、乙○○
    、丁○○、甲○○等4人與證人黃發忠、林坤松、彭世銓既
    非至親或有特殊之情誼關係，若無營利之意圖，豈可能僅依
    證人黃發忠、林坤松、彭世銓之電話聯絡即送交海洛因供其
    施用？衡情被告丙○○、乙○○、丁○○、甲○○等4人當
    無甘冒刑罰制裁之重典，而毫無利得？又雖因證人黃發忠、
    林坤松、彭世銓無法明確指明其等所購買之海洛因每包重量
    係多少，本院亦未能明確查出被告丙○○、乙○○、丁○○
    、甲○○等4人販入售出之價差、量差，然依前揭說明，被
    告丙○○、乙○○、丁○○、甲○○等4人倘非具營利意圖
    ，衡情其自可對上揭購毒者告知毒品之購買來源，由上揭購
    毒者自行前往購買已足，當無必要多次與上揭購毒者以現金
    之方式交易，被告丙○○、乙○○、丁○○、甲○○等4人
    顯具有意圖營利販賣海洛因之犯意，亦堪認定。
四、綜上所述，本件被告丙○○、乙○○、丁○○、甲○○等4
    人確實有基於營利之意圖，而為前開販賣海洛因之行為自明
    。本件事證已臻明確，被告丙○○、乙○○、丁○○、甲○○等4人販賣第一級毒品海洛因之犯行，堪予認定，均應依
    法論科。
參、論罪科刑部分：
一、查海洛因係毒品危害防制條例第2條第2項第1款所列之第一
    級毒品；核被告丙○○、乙○○、丁○○、甲○○等4人所
    為，分別係犯毒品危害防制條例第4條第1項及第6項之販賣
    第一級毒品罪既遂罪及未遂罪（各被告所涉犯各罪之情形，
    均詳如附表一所示）。被告丙○○、乙○○、丁○○、甲○○等4人因販賣而持有毒品海洛因之低度行為，均應為販賣
    之高度行為所吸收，不另論罪。被告丙○○、甲○○等2人
    就犯罪二、（二）(1)、(2)、(4)部分；被告丙○○與姓名年籍
    不詳之成年男子就犯罪事實二、（二）(3)部分；被告丙○○
    、丁○○等2人就犯罪事實二、（三）部分；被告丙○○、
    乙○○、丁○○等3人就犯罪事實二、（四）部分；各自有
    犯意之連絡與行為分擔，俱為共同正犯。
二、被告丙○○前因施用毒品、竊盜等案件，分別經臺灣臺中地
    方法院判處有期徒刑1年、拘役10日，於92年12月14日入監
    執行，經接續執行刑後甫於93年11月19日因縮短刑期而假釋
    出監，並於93年11月29日假釋期滿而以執行完畢論。被告乙○○前犯有多次毒品案件，曾於94年間因違反毒品危害防制
    條例案件，經臺灣臺中地方法院判決有期徒刑6月確定，於
    95年9月3日入監執行後，復於95年9月14日易科罰金執行完
    畢而出監，此有台灣台中地方法院檢察署及台灣高等法院被
    告全國前案紀錄表各1份在卷可稽，被告丙○○、乙○○2人
    受有期徒刑之執行完畢後故意再犯本案前揭之罪，均為累犯
    ，除販賣第一級毒品罪之法定本刑為死刑及無期徒刑部分不
    得加重外，餘依法加重其刑。被告丙○○、甲○○2人就犯
    罪事實二、（二）(4)部分，已著手於犯罪行為之實行，惟尚
    未完成毒品交易之結果，為未遂犯，此參照最高法院96年台
    上字175號判決意旨自明，被告丙○○、甲○○2人此部分之
    犯行，均應依刑法第25條第2項之規定，減輕其刑。
三、再販賣第一級毒品罪之法定刑為死刑或無期徒刑，然同為販
    賣第一級毒品之人，其原因動機不一，犯罪情節未必盡同，
    或有大盤毒梟者，亦有中、小盤之分，甚或僅止於吸毒者友
    儕間為求互通有無之有償轉讓者亦有之，其販賣行為所造成
    危害社會之程度自屬有異，法律科處此類犯罪，所設之法定
    最低本刑卻同為「死刑或無期徒刑」，不可謂不重。於此情
    形，倘依其情狀處以較輕之徒刑，即足以懲儆，並可達防衛
    社會之目的者，自非不可依客觀之犯行與主觀之惡性二者加
    以考量其情狀，是否有可憫恕之處，適用刑法第59條之規定
    酌量減輕其刑，期使個案裁判之量刑，能斟酌至當，符合比
    例原則。本件被告丙○○、乙○○、丁○○、甲○○等4人
    販賣第一級毒品之次數除被告丙○○外，其餘被告3人販賣
    第一級毒品之次數不多，又本件被告等4人販賣之時間均不
    長，而每次販賣之數量及所得均不多，顯見渠等販賣之數量
    及獲取之利益均非龐大，尚非惡性極重之大毒梟，倘就渠等
    所犯販賣第一級毒品罪予以宣告法定最低度刑期無期徒刑，
    仍嫌過重，尚難謂符合罪刑相當性及比例原則，更無從與大
    毒梟之惡行有所區隔，客觀上足以引起一般之同情，渠等犯
    罪情狀均尚有可憫之處，渠等所犯上開販賣第一級毒品之各
    罪，爰均依刑法第59條規定，酌量減輕其刑〈就被告丙○○
    、甲○○2人所犯如犯罪事實二、（二）(4)部分則遞減其刑
    ）。
四、撤銷改判部分：
（一）原審判決以：(1)被告丙○○前開所犯之如附表一編號1、
      2、3、4、5、6、7部分販賣第一級毒品之罪；(2)被告甲○○前開所犯之如附表一編號5部分販賣第一級毒品之罪；
      (3)被告丁○○前開所犯之如附表一編號6部分販賣第一級
      毒品之罪；認為渠等罪證明確，分別予以論罪科刑，固非
      無見，惟原審判決就前開部分之判決有下列違誤之處：(1)
      未引用刑法第59條之規定，對被告丙○○部分予以酌減其
      刑，而分別就如附表一編號1、2、3、4、5、6、7部分均
      判處被告丙○○無期徒刑，褫奪公權終身，尚有未洽；(2)
      就被告丙○○所為如附表一編號1共4次販賣第一級毒品之
      罪，有關從刑部分，未分別予以諭知，亦有未洽；(3)就被
      告丙○○、甲○○2人所為如附表一編號5部分之犯行，應
      僅構成未遂，原審判決誤認為既遂，亦有未當；(4)就如附
      表一編號6部分之犯行，其共犯應為被告丙○○、丁○○2
      人（理由詳如後述），原審竟誤認共犯為被告丙○○、乙○○、丁○○等3人容有違誤。
（二）被告丙○○、甲○○、丁○○等3人提起上訴，均分別否
      認有參與前開販賣第一級毒品海洛因之犯行云云，雖均為
      無理由（被告乙○○有關如附表一編號6部分，上訴則為
      有理由，並經本院改判為無罪，理由詳如後述），惟原審
      判決有關前開所示之犯罪事實，既有上揭可議之處，即屬
      無可維持，自應由本院將原審判決有關被告丙○○、甲○○、丁○○等3人此部分之判決及定應執行刑部分，分別
      予以撤銷改判。爰審酌被告丙○○、甲○○、丁○○等3
      人無視於我國政府禁絕毒害之堅定立場，僅圖一己私人經
      濟利益，任將海洛因賣予他人，致使買受之吸毒者更加產
      生依賴性及成癮性，戕害國民健康與社會治安程度至鉅；
      再參以被告丙○○、甲○○、丁○○等3人犯罪動機、目
      的、手段、犯後態度、智識程度等一切情狀，分別量處丙○○、甲○○、丁○○等3人如主文第2、3、4項所示之刑
      ，並就被告丙○○所處之有期徒刑部分定其應執行刑為21
      年（有關被告甲○○、丁○○2人定應執行刑部分，詳如
      後述），以示懲儆。公訴人起訴書雖請審酌被告丙○○前
      開犯行之情節，分別請量處被告丙○○為無期徒刑，褫奪
      公權終身，並科1百萬元罰金云云。惟查，本件經本院審
      酌刑法第57條所列科刑事由後，認以量處被告丙○○分別
      如主文第2項所示之刑為適宜，公訴人之求刑，尚嫌過重
      ，為本院所不採。
（三）沒收部分：
      按查獲之第一、二級毒品及專供製造或施用第一、二級毒
      品之器具，不問屬於犯人與否，均沒收銷燬之；又犯第4
      條至第9條、第12條、第13條或第14條第1項、第2項之罪
      者，其供犯罪所用或因犯罪所得之財物，均沒收之，如全
      部或一部不能沒收時，追徵其價額或以其財產抵償之，毒
      品危害防制條例第18條第1項前段、第19條第1項分別定有
      明文。又犯毒品危害防制條例第4條之罪者，其犯罪所得
      之財物應予沒收，如全部或一部不能沒收時，追徵其價額
      或以其財產抵償之，該條例第19條第1項規定甚明。由此
      項規定觀之，必限於所得者為金錢以外之其他財物而無法
      沒收時，始應追徵其價額。如所得財物為金錢而無法沒收
      時，則應以其財產抵償之，不發生追徵價額之問題（最高
      法院93年度台上字第4584號刑事判決參照）。再按毒品危
      害防制條例第19條第1項關於沒收之規定，係採義務沒收
      主義，於販賣毒品未遂之情形下，縱然販賣之一方尚未將
      毒品交付購買者，而未完成交易，倘購買者已先將價金移
      轉占有交給販賣之一方，該價金即應認屬販賣毒品者因犯
      罪所得之物，予以宣告沒收，否則豈非應發還購買毒品之
      人，殊非立法嚴禁之本旨，此觀該條項所定法文，並未排
      除未遂犯之適用自明，最高法院96年度台上字第175號刑
      事判決亦著有明文。
    (1)被告丙○○就如附表一編號1、2 、3、4、5、6、7部分販
      賣第一級毒品所得之財物（所得之金額均詳如附表一所示
      ）；被告甲○○就如附表一編號5部分販賣第一級毒品共
      同所得之財物2000元；被告丁○○就如附表一編號6部分
      販賣第一級毒品共同所得之財物500元；均為被告丙○○
      、甲○○、丁○○等人分別犯前開販賣第一級毒品所得之
      財物，均應分別予以宣告沒收，如全部或一部不能沒收時
      ，則以其財產抵償之（除被告丙○○、甲○○2人所犯如
      附表一編號5所示之2000元部分外）。
    (2)至如附表二編號2之行動電話，係被告丙○○所有犯如附
      表一編號1部分之罪所使用之物；如附表二編號3之行動電
      話，係被告丙○○所有，供其與被告甲○○共同犯如附表
      一編號5部分之罪所使用之物；如附表二編號4之行動電話
      ，係被告丙○○所有，供其與被告丁○○共同犯如附表一
      編號6部分之罪所使用之物；如附表二編號5之行動電話，
      係被告丙○○所有，供其與被告乙○○、丁○○共同犯如
      附表一編號7部分之罪所使用之物；均併予宣告沒收之。
      又附表二編號2、3、4所示之物均未據扣案，爰依毒品危
      害防制條例第19條第1項之規定諭知如全部或一部不能沒
      收時，追徵其價額。
    (3)又如附表二編號1之海洛因，係為本案查獲供販賣用之毒
      品（即犯如附表一編號5部分之罪），應依毒品危害防制
      條例第18條第1項前段規定，應予宣告沒收銷燬之。
    (4)另如附表二編號6之物品，係被告丙○○所有供犯本件犯
      罪所用之物（即犯如附表一編號2、3、4、5部分之罪），
      應依毒品危害防制條例第19條第1項規定，應予宣告沒收
      。
五、上訴駁回部分：
（一）原審判決就：(1)被告甲○○所犯如附表一編號2、3所示之
      犯行；(2)被告乙○○、丁○○2人所犯如附表一編號7所示
      之犯行；認為前開犯罪罪證明確，並適用刑事訴訟法第29
      9條第1項前段，毒品危害防制條例第4條第1項、第19條第
      1項，刑法第11條、第28條、第47條第1項、第59條（原審
      判決漏引）之規定：
    (1)審酌被告甲○○、乙○○、丁○○3人販賣第一級毒品，
      直接戕害國民身心健康，間接危害社會治安，敗壞社會善
      良風氣，進而導致施用毒品之人為購買毒品施用而觸犯刑
      典之情事發生，被告甲○○、乙○○、丁○○3人犯後之
      態度，及所販賣毒品之數量非鉅等一切情狀，分別量處被
      告甲○○如附表一編號2、3所示之刑，被告乙○○、丁○○2人如附表一編號7所示之刑，尚稱允當。公訴人起訴書
      雖請審酌被告乙○○前開犯行之情節，請量處被告乙○○
      為無期徒刑，褫奪公權終身，並科1百萬元罰金云云。惟
      查，本件經本院審酌刑法第57條所列科刑事由後，認以量
      處被告乙○○有期徒刑15年10月為適宜，公訴人之求刑，
      尚嫌過重，為本院所不採。
    (2)就被告甲○○：如附表一編號2、3所示之犯罪所得之財
      物，分別予以宣告沒收，並諭知如全部或一部不能沒收時
      ，則以其財產抵償之。如附表二編號3所示之行動電話
      ，分別依毒品危害防制條例第19條第1項之規定予以宣告
      沒之，並諭知如全部或一部不能沒收時，追徵其價額。
      如附表二編號6所示之物品，依毒品危害防制條例第19條
      第1項規定，予以宣告沒收。
    (3)就被告乙○○、丁○○：如附表一編號7所示之犯罪所
      得之財物，分別予以宣告沒收，並諭知如全部或一部不能
      沒收時，則以其財產抵償之。如附表二編號5所示之行
      動電話，分別依毒品危害防制條例第19條第1項之規定予
      以宣告沒之。其認事用法均無不當，量刑亦稱妥適，原審
      就此部分之判決，即應予維持；被告甲○○、乙○○、丁○○等3人提起上訴，分別否認有前開如附表一編號2、3
      所示之犯行，及如附表一編號7所示之犯行，均為無理由
      ，本院應就此部分駁回被告甲○○、乙○○、丁○○等3
      人之上訴；並就被告甲○○、丁○○上訴駁回部分與前開
      撤銷原審判決改判部分所處之有期徒刑，分別定其應執行
      刑為17年、16 年8月，以示懲儆。
六、不予宣告沒收部分：
    公訴意旨並未認另扣案之第二級毒品甲基安非他命7包含袋
    重7包9．91公克、第一級毒品海洛因14包含袋重37．23 公
    克係屬被告丙○○意圖營利而販入之毒品，自與本案起訴及
    認定之犯罪事實無關，應屬被告丙○○另涉施用一、二級毒
    品案件之證物，無從於本案宣告沒收。又扣案裝海洛因毒品
    之塑膠罐、裝置毒品之整理箱1個及0000-000000、0000-000
    000、0000-000000行動電話，無證據足認與被告丙○○等前
    揭犯行有直接關連性，記載販毒之紙張2張（見中分四偵字
    第0960018658號卷第89、90頁），亦係與前揭犯罪事實無直
    接關連性之數字、電話記載，均無從於本案宣告沒收。
乙、無罪部分
壹、公訴意旨另略以: 被告乙○○與同案被告丙○○2人，共同
    基於販賣第一級毒品海洛因之犯意連絡，於96年7月4日9時
    50分許，由彭世銓以門號0000-000000號行動電話，撥打丙○○門號0000-000000行動電話聯繫之方式，接受彭世銓之
    購毒，同意販賣海洛因1小包5百元予彭世銓，再由具有犯意
    連絡之被告丁○○運送毒品至臺中市○○○○路與彭世銓交易
    及收取5百元，因認被告乙○○此部分亦涉犯毒品危害防制
    條例第4條第1項之販賣第一級毒品罪嫌云云（即指被告乙○○涉犯如附表一編號6部分之犯行）。
貳、按犯罪事實應依證據認定之，無證據不得認定犯罪事實；又
    不能證明被告犯罪者，應諭知無罪之判決，刑事訴訟法第1
    54條第2項、第301條第1項分別定有明文；且認定不利於被
    告之事實，須依積極證據，苟積極證據不足為不利於被告事
    實之認定時，即應為有利於被告之認定，更不必有何有利之
    證據，亦有最高法院30年上字第816號判例可資參照。
參、訊據被告乙○○堅詞否認前揭犯行，並辯稱：於96年7月4日
    9時50分許之電話，係綽號「阿峰」之被告丙○○所接聽，
    與伊無關，伊並未參與本次之犯行等語。經查:
一、本件供犯毒連絡之門號0000-000000行動電話，係被告丙○○所有，且當時接聽證人彭世銓所打電話之人確實係被告丙○○之事實，其證據及理由均如前述；則前開用以連絡買賣
    毒品事宜之門號0000-000000行動電話既非被告乙○○所有
    ，而此次接聽電話之人又非被告乙○○本人，即尚難以被告
    乙○○與同案被告丙○○同居於一處，而認定本次之販毒行
    為被告乙○○亦參與其中。
二、至證人彭世銓之證詞，雖能證明其確實有在前開時、地購買
    第一級毒品海洛因之事實，理由已詳如前述；惟證人彭世銓
    之證詞，均無法直接證明被告乙○○有參與本件之犯行，故
    前開證詞亦無法做為不利被告乙○○之認定。
三、本件被告乙○○與同案被告丙○○固係同居男女朋友之關係
    ，然除非另有積極證據證明被告乙○○確實有參與本件犯罪
    ，否則尚不得以此事由，即認定被告乙○○與本件販賣毒品
    有關。
四、綜上所述，本件之證據既尚不得採為不利被告乙○○之認定
    ，而其他之補強證據亦無法證明被告乙○○有起訴書所指之
    犯行。本件檢察官所提出之證據，既不足為被告乙○○有罪
    之積極證明，其指出證明之方法，亦無從說服法院形成被告
    乙○○有罪之心證。此外，本院復查無其他積極確切證據，
    足認被告乙○○有何檢察官所指之前開犯行，基於無罪推定
    之原則，應為被告乙○○無罪判決之諭知。原審疏未詳查，
    對於被告乙○○此部分之犯嫌遽為論罪科刑，尚有未當，被
    告乙○○上訴意旨指摘原審判決此部分不當，為有理由，應
    由本院將原判決此部分及有關被告乙○○定應執行刑部分撤
    銷，並改判被告乙○○為無罪。
據上論斷，應依刑事訴訟法第369條第1項前段、第364條、第368
條、第299條第1項前段、第301條第1項，毒品危害防制條例第4
條第1項、第6項、第18條第1項前段、第19條第1項，刑法第11條
、第28條、第25條第2項、第47條第1項、第59條、第51條第5款
，判決如主文。
本案經檢察官戊○○到庭執行職務。
中    華    民    國    97    年    7     月    30    日
            刑事第十一庭  審判長法  官  陳  朱  貴
                                法  官  胡  文  傑
                                法  官  何  志  通
上列正本證明與原本無異。
有罪部分得上訴。
無罪部分，被告乙○○不得上訴，檢察官得上訴。
如不服本判決應於收受送達後十日內向本院提出上訴書狀，其未
敘述上訴之理由者並得於提起上訴後十日內向本院補提理由書（
均須按他造當事人之人數附繕本）。
                                書記官  高  麗  淇
中    華    民    國    97    年    7     月    30    日
附表一
┌──┬────┬────┬──────────────────────┐
│編號│犯罪行為│所犯法條│論處之罪及所宣告之刑                        │
│    │及共犯行│        │                                            │
│    │為人    │        │                                            │
├──┼────┼────┼──────────────────────┤
│ 1  │如犯罪事│毒品危害│丙○○販賣第一級毒品，累犯，處有期徒刑拾伍│
│    │實二（一│防制條例│  年拾月。因販賣第一級毒品所得新台幣壹仟元沒│
│    │）丙○○│第四條第│  收之，如全部或一部不能沒收時，以其財產抵償│
│    │        │一項    │  之；如附表二編號2所示之物沒收，如全部或一 │
│    │        │        │  部不能沒收，追徵其價額。                  │
│    │        │        │丙○○販賣第一級毒品，累犯，處有期徒刑拾伍│
│    │        │        │  年拾月。因販賣第一級毒品所得新台幣壹仟元沒│
│    │        │        │  收之，如全部或一部不能沒收時，以其財產抵償│
│    │        │        │  之；如附表二編號2所示之物沒收，如全部或一 │
│    │        │        │  部不能沒收，追徵其價額。                  │
│    │        │        │丙○○販賣第一級毒品，累犯，處有期徒刑拾伍│
│    │        │        │  年拾月。因販賣第一級毒品所得新台幣壹仟元沒│
│    │        │        │  收之，如全部或一部不能沒收時，以其財產抵償│
│    │        │        │  之；如附表二編號2所示之物沒收，如全部或一 │
│    │        │        │  部不能沒收，追徵其價額。                  │
│    │        │        │丙○○販賣第一級毒品，累犯，處有期徒刑拾伍│
│    │        │        │  年拾月。因販賣第一級毒品所得新台幣壹仟元沒│
│    │        │        │  收之，如全部或一部不能沒收時，以其財產抵償│
│    │        │        │  之；如附表二編號2所示之物沒收，如全部或一 │
│    │        │        │  部不能沒收，追徵其價額。                  │
├──┼────┼────┼──────────────────────┤
│ 2  │如犯罪事│同上    │丙○○共同販賣第一級毒品，累犯，處有期徒刑拾│
│    │實二（二│        │伍年拾月。因販賣第一級毒品所得之新台幣壹仟元│
│    │）(1)林新│        │沒收之，如全部或一部不能沒收時，以其財產抵償│
│    │堂、王志│        │之；如附表二編號3所示之物沒收，如全部或一部 │
│    │傑      │        │不能沒收，追徵其價額；如附表二編號6所示之物 │
│    │        │        │沒收。                                      │
│    │        │        │甲○○共同販賣第一級毒品，處有期徒刑拾伍年肆│
│    │        │        │月，因販賣第一級毒品所得之新台幣壹仟元沒收之│
│    │        │        │，如全部或一部不能沒收時，以其財產抵償之；如│
│    │        │        │附表二編號3所示之物沒收，如全部或一部不能沒 │
│    │        │        │收，追徵其價額；如附表二編號六所示之物沒收。│
├──┼────┼────┼──────────────────────┤
│ 3  │如犯罪事│同上    │同上                                        │
│    │實二（二│        │                                            │
│    │）(2)林新│        │                                            │
│    │堂、王志│        │                                            │
│    │傑      │        │                                            │
├──┼────┼────┼──────────────────────┤
│ 4  │如犯罪事│同上    │丙○○同上                                  │
│    │實二（二│        │                                            │
│    │）(3)林新│        │                                            │
│    │堂、不詳│        │                                            │
│    │姓名年籍│        │                                            │
│    │之成年男│        │                                            │
│    │子      │        │                                            │
├──┼────┼────┼──────────────────────┤
│ 5  │如犯罪事│毒品危害│丙○○共同販賣第一級毒品，未遂，累犯，處有期│
│    │實二（二│防制條例│徒刑拾年。因販賣第一級毒品所得之新台幣貳仟元│
│    │）(4)林新│第四條第│沒收之；如附表二編號3所示之物沒收，如全部或 │
│    │堂、王志│六項、第│一部不能沒收，追徵其價額；如附表二編號6所示 │
│    │傑      │一項    │之物沒收；扣案如附表二編號1所示之海洛因沒收 │
│    │        │        │銷燬之。                                    │
│    │        │        │甲○○共同販賣第一級毒品，未遂，處有期徒刑玖│
│    │        │        │年陸月。因販賣第一級毒品所得之新台幣貳仟元沒│
│    │        │        │收之；如附表二編號3所示之物沒收，如全部或一 │
│    │        │        │部不能沒收，追徵其價額；如附表二編號6所示之 │
│    │        │        │物沒收；扣案如附表二編號1所示之海洛因沒收銷 │
│    │        │        │燬之。                                      │
│    │        │        │（按此二千元業據扣案，無不能沒收抵償之問題) │
├──┼────┼────┼──────────────────────┤
│    │如犯罪事│毒品危害│丙○○共同販賣第一級毒品，累犯，處有期徒刑拾│
│ 6  │實二（三│防制條例│伍年拾月。因販賣第一級毒品所得之新台幣伍佰元│
│    │）丙○○│第四條第│沒收之，如全部或一部不能沒收時，以其財產抵償│
│    │、丁○○│一項    │之；如附表二編號4所示之物沒收，如全部或一部 │
│    │        │        │不能沒收，追徵其價額。                      │
│    │        │        │丁○○共同販賣第一級毒品，處有期徒刑拾伍年肆│
│    │        │        │月，因販賣第一級毒品所得之新台幣伍佰元沒收之│
│    │        │        │，如全部或一部不能沒收時，以其財產抵償之；如│
│    │        │        │附表二編號4所示之物沒收，如全部或一部不能沒 │
│    │        │        │收，追徵其價額。                            │
├──┼────┼────┼──────────────────────┤
│7   │如犯罪事│ 同上   │丙○○共同販賣第一級毒品，累犯，處有期徒刑拾│
│    │實二（四│        │伍年拾月。因販賣第一級毒品所得之新台幣參仟元│
│    │）丙○○│        │沒收之，如全部或一部不能沒收時，以其財產抵償│
│    │、乙○○│        │之；如附表二編號5所示之物沒收。             │
│    │、丁○○│        │丁○○共同販賣第一級毒品，處有期徒刑拾伍年肆│
│    │        │        │月，因販賣第一級毒品所得之新台幣參仟元沒收之│
│    │        │        │，如全部或一部不能沒收時，以其財產抵償之；如│
│    │        │        │附表二編號5所示之物沒收。                   │
│    │        │        │乙○○共同販賣第一級毒品，累犯，處有期徒刑拾│
│    │        │        │伍年拾月，因販賣第一級毒品所得之新台幣參仟元│
│    │        │        │沒收之，如全部或一部不能沒收時，以其財產抵償│
│    │        │        │之；如附表二編號5所示之物沒收。             │
│    │        │        │（附表二編號5所示之物業已扣案，無追徵之問題 │
│    │        │        │）                                          │
└──┴────┴────┴──────────────────────┘
附表二
┌──┬──────────────────────┐
│編號│ 扣    押    物    品    名    稱           │
├──┼──────────────────────┤
│ 1  │海洛因壹包（驗後淨重0．2434公克)            │
├──┼──────────────────────┤
│ 2  │0000-000000電話(含sim卡)                    │
├──┼──────────────────────┤
│ 3  │0000-000000電話(含sim卡)                    │
├──┼──────────────────────┤
│ 4  │0000-000000電話(含sim卡)                    │
├──┼──────────────────────┤
│ 5  │0000-000000電話(含sim卡)                    │
├──┼──────────────────────┤
│ 6  │電子磅秤四台、塑膠分裝袋1包                 │
└──┴──────────────────────┘


司法院資訊處製作；財團法人民間司法改革基金會備份。
